臺灣高等法院刑事判決
108年度上訴字第2939號
上  訴  人
即  被  告  陳義暐  




選任辯護人  廖晏崧律師(法律扶助律師)
上列上訴人因違反槍砲彈藥刀械管制條例案件，不服臺灣臺北地
方法院108年度訴緝字第14號，中華民國108年7月8日第一審判決
（起訴案號：臺灣臺北地方檢察署106年度偵字第25517號），提
起上訴，本院判決如下：
    主  文
上訴駁回。               
    事實及理由
一、經本院審理結果，認第一審以上訴人即被告陳義暐犯槍砲彈
    藥刀械管制條例第8條第4項之非法持有可發射子彈具有殺傷
    力之改造手槍罪，判處有期徒刑3年2月，併科罰金新臺幣（
    下同）4萬元，並就罰金部分諭知如易服勞役以1千元折算1
    日之標準，以及就扣案之改造手槍1枝宣告沒收等節，認事
    用法及量刑均無不當，應予維持，並引用第一審判決書記載
    之事實、證據及理由（如附件）。
二、被告上訴意旨略以：其承認有本案犯行，然該手槍係警方違
    法搜索取得，不得作為證據，應為無罪之諭知云云。惟查：
  ㈠關於本案警方於民國106年10月25日搜索被告當時位於台北
    市○○區○○○路0號12樓之37居所，而扣得系爭槍枝之經
    過，據執行搜索之警員張嘉維於本院證稱：當日大約下午4
    、5點時接獲被告有販賣毒品的線報，因時間比較緊迫，沒
    有時間先向法院聲請搜索票，我們就直接去現場，一到現場
    從陽台就直接可以看到屋內桌上有吸食器，肯定應該有毒品
    沒錯，就按門鈴，當時是被告的同居女友簡嘉慧開門，我們
    有向簡嘉慧表明身分、出示證件，她讓我們進去，就直接看
    到桌上有吸食器和愷他命，因為認定有犯罪事實，我們有問
    她「可以四處看一下」，就附帶搜索她旁邊的沙發，就在沙
    發的置物箱內看到一個黑色絨布袋，打開一看是一把改造手
    槍，我們有問她吸食器、愷他命及槍是誰的，她說是被告的
    ，所以我們請她打電話叫被告回來確認，當時因為被告才是
    承租人，想說搜索扣押與自願同意搜索要經過屋主，所以等
    被告回來後，我們有告知他搜到這些東西，當場他有同意簽
    自願受搜索同意書及搜索扣押筆錄等語（見本院卷第144 至
    150、156、157 頁）；及警員吳啟鳴於本院證稱：我們當天
    大約下午4、5點左右到搜索地點勘查，過程中有聞到愷他命
    的味道，我們從外面可看到屋內桌上有吸食器，然後簡嘉慧
    開門，我們跟他說「我們是警察」，我們在翻找東西前有徵
    得簡嘉慧同意，我們沒有壓制她，當時疏漏了讓她在搜索同
    意書上簽名，找出槍枝後，她說東西不是她的，我們才請她
    打電話找被告回來，被告回來後當場簽自願受搜索同意書時
    ，沒有說什麼等語（見本院卷第150至156頁），互核一致。
    並與被告於翌日即106 年10月26日經警方解送由檢察官複訊
    時，表示對於搜索扣押沒有意見等情相符（見106偵25517號
    卷第29頁背面）；且被告經檢察官於107年1月10日起訴繫屬
    原審，迄至原審於108年6月17日審理終結，在長達1年又5個
    月之期間，全然未爭執本案之搜索扣押有何違法之處，此有
    原審卷宗可憑，是張嘉維、吳啟鳴所證情節可以採信。張嘉
    維、吳啟鳴於徵得被告之同居女友簡嘉慧同意搜索之際，因
    認應經由屋主，而囿於簡嘉慧非承租人致疏未請其先簽署自
    願受搜索同意書，即為搜索，並於搜獲系爭槍枝後，經簡嘉
    慧通知被告返回後，始經被告同意而簽署自願受搜索同意書
    ，於程序上雖或有未洽之處，但實質上既已取得被告之同居
    女友簡嘉慧之同意而搜索，僅差在未先由簡嘉慧簽立同意書
    而已，其程序尚難認有何重大違背法令之處；何況，被告亦
    承認其持有系爭槍枝，可見系爭槍枝在客觀上所存在之證據
    價值，並未因上開程序上之瑕疵而有何影響。審酌上開程序
    上之瑕疵，對被告人權保障之妨害不大，但對查緝私槍以維
    護社會安全卻具有重要意義，本院權衡其輕重後，依刑事訴
    訟法第158條之4規定，仍應認警方扣得之系爭槍枝，可作為
    不利於被告之證據使用。
  ㈡簡嘉慧雖於108 年12月11日在本院證稱：當時我正要出門，
    就有4到5個警察開門，把我壓住說是警察，問我被告在不在
    ，我說不在，我重複問警察3 次是否有搜索票，他們都不回
    應，我不知道他們是誰，一群人進來，我很害怕，叫我坐著
    ，一進去就開始搜，說被告有私藏毒品，就打開客廳黑色收
    納椅，就看到有槍且說Bingo ，我覺得被告被栽贓，警察就
    拿我手機要我叫被告回來，說被告不回來就要把槍算我的，
    我認為槍不是被告的等語（見本院卷第203至209頁）。其所
    證除與被告承認持有系爭槍枝之事實不符外，亦與被告於偵
    查及原審中均未爭執搜索程序違法所呈現之情狀有異，且倘
    如其所證當時見一群人進來很害怕，則其又豈敢重複問3 次
    是否有搜索票，足見其所述是否真實？已大有可疑。何況，
    參之簡嘉慧亦證稱：被告的法扶律師，有跟我聯絡過，問我
    是否可以幫被告作證，電話中談的內容，跟我今天作證的內
    容差不多等語（見本院卷第209、210 頁）。查，被告係於
    108年7月29日之上訴理由狀內，始初次指摘警方違法搜索（
    見本院卷第25至31頁），辯護人並於本院108年10月1日準備
    程序時聲請傳喚簡嘉慧欲證明違法搜索乙事（見本院卷第91
    至93頁）；而辯護人於108年12月14日之陳報狀係載稱「被
    告自本案審理之初即於土城看守所服刑，後移監台北監獄，
    僅有證人簡嘉慧手機號碼即0000000000，未能提供證人簡嘉
    慧通訊地址，方於辯護人律見時，請辯護人協助詢問，以具
    狀聲請調查證據」等語（見本院卷第333 頁）。然經查，簡
    嘉慧使用之0000000000號行動電話，於108年9月24日接獲來
    自辯護人事務所使用之00000000電話，通話時間自17時52分
    6秒起至18時1分29秒計通話563秒；又於同年9月25日簡嘉慧
    去電，通話時間自11時40分53秒至11時40分57秒計4 秒；繼
    而於同年9月25日簡嘉慧接獲來電，自17時1分33秒起至17時
    3分23秒計通話110秒；其後簡嘉慧於到本院作證前之108 年
　　12月6日又去電，自14時12分11秒至14時12分19秒計通話8秒
    ，此有遠傳雙向通聯報表在卷可參（見本院卷第291、329
    頁）。倘僅係詢問簡嘉慧之通訊地址，1 次聯繫即可，又何
    需前後4次聯繫，且其中2次通話秒數又何需高達563秒及110
    秒哉。是簡嘉慧上開所述有關警方搜索過程之情節，有受污
    染之疑慮，不能遽信。
 ㈢此外，原判決關於科刑已說明：被告在本案犯罪前5年內，雖
   曾有因違反毒品危害防制條例案件經判處有期徒刑3月執行完
   畢之累犯前科，但因犯罪類型不同，難認有特別惡性或刑罰
   反應力薄弱之情形，而不予加重其刑；並審酌其明知可發射
   子彈具有殺傷力之改造手槍，係具有高度危險性之管制物品
   ，使用時動輒造成死傷，竟仍非法持有，已對社會秩序及安
   寧造成相當程度之潛在危險，惟念其未同時持有子彈，且未
   持以作為其他不法行為之用，尚未造成實際損害，兼衡犯後
   坦承犯行之態度、犯罪之動機、目的、手段、持有期間，暨
   高中肄業之智識程度、經濟狀況勉持之生活狀況等一切情狀
   ，乃量處有期徒刑3年2月，併科罰金4萬元（含諭知易服勞役
   之折算標準）等語。顯然已斟酌量刑應審酌之一切情狀，所
   處刑度亦屬妥適；又原審就扣案之系爭槍枝，以其屬違禁物
   ，而依刑法第38條第1項規定宣告收，經核均無不當。
三、綜上所述，原判決之認事用法核無違誤，量刑亦屬妥適。被
    告上訴仍執前詞指摘，為無理由，應予駁回。
據上論斷，應依刑事訴訟法第368條、第373條，判決如主文。 
本案經臺灣臺北地方檢察署檢察官林俊廷起訴，臺灣高等檢察署
檢察官賴正聲到庭執行職務。
中　　華　　民　　國　 109　　年　　2 　　月　　26　　日
                  刑事第二十二庭審判長法　官  洪于智
                                      法　官  汪怡君
                                      法　官  陳銘壎 
以上正本證明與原本無異。
如不服本判決，應於收受送達後20日內向本院提出上訴書狀，其
未敘述上訴之理由者並得於提起上訴後20日內向本院補提理由書
（均須按他造當事人之人數附繕本）「切勿逕送上級法院」。
                                      書記官  吳思葦
中　　華　　民　　國　　109 　年　　2 　　月　　26　　日
附錄：本案論罪科刑法條全文
槍砲彈藥刀械管制條例第8條
未經許可，製造、販賣或運輸鋼筆槍、瓦斯槍、麻醉槍、獵槍、
空氣槍或第 4 條第 1 項第 1 款所定其他可發射金屬或子彈具
有殺傷力之各式槍砲者，處無期徒刑或 5 年以上有期徒刑，併
科新臺幣 1 千萬元以下罰金。
未經許可，轉讓、出租或出借前項所列槍枝者，處 5 年以上有
期徒刑，併科新臺幣 1 千萬元以下罰金。
意圖供自己或他人犯罪之用，而犯前二項之罪者，處無期徒刑或
7 年以上有期徒刑，併科新臺幣 1 千萬元以下罰金。
未經許可，持有、寄藏或意圖販賣而陳列第 1 項所列槍枝者，
處 3 年以上 10 年以下有期徒刑，併科新臺幣 7 百萬元以下罰
金。
第 1 項至第 3 項之未遂犯罰之。
犯第 1 項、第 2 項或第 4 項有關空氣槍之罪，其情節輕微者
，得減輕其刑。
附件：
            臺灣臺北地方法院刑事判決　　　　
                                     108年度訴緝字第14號
公　訴　人　臺灣臺北地方檢察署檢察官
被　　　告　陳義暐    男　37歲（民國00年0月00日生） 
                      身分證統一編號：Z000000000號
                      住○○市○○區○○路00巷0○0號
                      居臺北市○○區○○街0段000號9樓之4
                      （另案於法務部○○○○○○○執行）
選任辯護人　廖晏崧律師（法扶律師）
上列被告因違反槍砲彈藥刀械管制條例案件，經檢察官提起公訴
（106 年度偵字第25517 號），本院判決如下：
    主  文
陳義暐未經許可，持有可發射子彈具有殺傷力之改造手槍，累犯
，處有期徒刑參年貳月，併科罰金新臺幣肆萬元，罰金如易服勞
役，以新臺幣壹仟元折算壹日。
扣案可發射子彈具有殺傷力之改造手槍壹支（槍枝管制編號：○
○○○○○○○○○號）沒收。
    事  實
一、陳義暐明知可發射子彈具有殺傷力之改造手槍，係槍砲彈藥
    刀械管制條例所列管之物品，未經主管機關許可，不得持有
    ，竟於民國106 年10月20日下午1 時許，在其位於臺北市○○
    區○○○路0 號12樓之37之居所內，收受真實姓名年籍不詳、
    綽號「小蝦」之人交付之可發射子彈具殺傷力之改造手槍1 
    支（無彈匣，槍枝管制編號：0000000000號）而持有之，並
    將之藏匿在上址居所客廳沙發旁之箱子內。嗣於106 年10月
    25日晚上10時30分許，經警接獲線報前往上址居所，經其自
    願同意接受搜索，當場查獲上開改造手槍，始悉上情。
二、案經新北市政府警察局瑞芳分局移送臺灣臺北地方檢察署檢
    察官偵查起訴。
    理  由
一、本判決所引具傳聞性質之各項供述證據，經本院於審判期日
    提示並告以要旨後，檢察官、被告陳義暐及其辯護人同意作
    為證據（見訴字卷第26頁；訴緝字卷第94至95頁），本院復
    查無該等證據有違背法定程序取得或顯不可信之情狀，依刑
    事訴訟法第159 條之5 第1 項規定，有證據能力；至本件認
    定事實所引用之非供述證據，並無證據證明係公務員違背法
    定程式所取得，亦無刑事訴訟法第159 條之4 顯有不可信之
    情況與不得作為證據之情形，且經本院於審判期日依法進行
    證據之調查、辯論，被告於訴訟上之程序權已受保障，自得
    為判斷之依據。
二、上揭事實，業據被告於本院審理時坦承不諱（見訴緝字卷第
    96至97頁），並有自願受搜索同意書、新北市政府警察局瑞
    芳分局搜索扣押筆錄、扣押物品目錄表、槍枝照片6 張在卷
    可稽（見偵卷第10至11頁、第13至16頁），復有改造手槍1
    支扣案可佐。又扣案之改造手槍經送內政部警政署刑事警察
    局鑑定，認係改造手槍，由仿半自動手槍製造之槍枝，換裝
    土造金屬槍管而成，擊發功能正常，可供擊發適用子彈使用
    ，認具殺傷力等節，有內政部警政署刑事警察局106 年12月
    8 日刑鑑字第1068007852號鑑定書在卷可查（見偵卷第40頁
    ）。堪認上開扣案之改造手槍具有殺傷力無訛，足認被告前
    揭任意性自白與事實相符。是以本件事證明確，被告犯行堪
    以認定，應依法論科。
三、論罪科刑：
(一)核被告所為，係犯槍砲彈藥刀械管制條例第8 條第4 項之未
    經許可，持有可發射子彈具有殺傷力之改造手槍罪。
(二)按刑法第47條第1 項關於累犯加重之規定，係不分情節，基
    於累犯者有其特別惡性及對刑罰反應力薄弱等立法理由，一
    律加重最低本刑，此於不符合刑法第59條所定要件之情形下
    ，致生行為人所受之刑罰超過其所應負擔罪責之個案，其人
    身自由因此遭受過苛之侵害部分，對人民受憲法第8 條保障
    之人身自由所為限制，不符憲法罪刑相當原則，牴觸憲法第
    23條比例原則。於此範圍內，有關機關應自本解釋公布之日
    起2 年內，依本解釋意旨修正之；於修正前，為避免發生上
    述罪刑不相當之情形，法院就該個案應依本解釋意旨，裁量
    是否加重最低本刑（司法院釋字第775 號解釋意旨參照）。
    查被告前因違反毒品危害防制條例案件，經臺灣新北地方法
    院以106 年度簡字第212 號判決判處有期徒刑3 月確定，於
    106 年7 月10日易科罰金執行完畢，有臺灣高等法院被告前
    案紀錄表在卷可憑（見訴緝字卷第13至21頁）；其於有期徒
    刑執行完畢後，5 年以內故意再犯本案有期徒刑以上之罪，
    雖應依刑法第47條第1 項規定，論以累犯，惟本院審酌被告
    前案所犯係違反毒品危害防制條例之罪，犯罪類型及侵害法
    益之種類均與本案不同，尚難遽認其就本案所犯，具有特別
    惡性或對於刑罰反應力薄弱等情形，因認被告就本案所犯之
    罪，於該罪名之法定刑度範圍內，審酌各項量刑事由（詳如
    下述）後，已足以充分評價被告所應負擔之罪責，尚無依刑
    法第47條第1 項規定，加重最低本刑之必要，揆諸上開解釋
    意旨，爰不予加重其最低本刑，併此敘明。
(三)爰以行為人之責任為基礎，審酌被告明知可發射子彈具有殺
    傷力之改造手槍係具有高度危險性之管制物品，使用時動輒
    造成死傷，竟仍非法持有之，已對社會秩序及安寧造成相當
    程度之潛在危險，惟念其僅持有改造手槍而未持有子彈，且
    未持以作為其他不法行為之用，尚未造成實際損害，犯後復
    坦承犯行，態度尚可，兼衡其犯罪之動機、目的、手段、持
    有期間，暨其自述高中肄業之智識程度、家庭經濟狀況勉持
    之生活狀況（見他字卷第9 頁）等一切情狀，量處如主文所
    示之刑，並就併科之罰金刑部分，諭知易服勞役之折算標準
    ，以示懲儆
四、扣案之改造手槍1 支（槍枝管制編號：0000000000號），經
    鑑定後認具有殺傷力，業如前述，即屬違禁物，應依刑法第
    38條第1 項規定宣告沒收。
據上論斷，應依刑事訴訟法第299 條第1 項前段，槍砲彈藥刀械
管制條例第8 條第4 項，刑法第11條前段、第47條第1 項、第42
條第3 項前段、第38條第1 項，判決如主文。
本案經檢察官林俊廷提起公訴，檢察官盧姿如到庭執行職務。
中　　華　　民　　國   108    年    7     月     8    日
                  刑事第十四庭  審判長法  官  陳勇松
                                      法  官  許筑婷
                                      法  官  宋雲淳
上正本證明與原本無異。
如不服本判決，應於收受送達後10日內向本院提出上訴書狀，並
應敘述具體理由；其未敘述上訴理由者，應於上訴期間屆滿後20
日內向本院補提理由書（均須按他造當事人之人數附繕）「切勿
逕送上級法院」。
                                      書記官  劉麗英
中　　華　　民　　國   108    年    7     月    8     日
附錄本案論罪科刑法條全文：
槍砲彈藥刀械管制條例第8條
未經許可，製造、販賣或運輸鋼筆槍、瓦斯槍、麻醉槍、獵槍、
空氣槍或第4條第1項第1款所定其他可發射金屬或子彈具有殺傷
力之各式槍砲者，處無期徒刑或5年以上有期徒刑，併科新臺幣1
千萬元以下罰金。
未經許可，轉讓、出租或出借前項所列槍枝者，處5年以上有期
徒刑，併科新臺幣1千萬元以下罰金。
意圖供自己或他人犯罪之用，而犯前二項之罪者，處無期徒刑或
7年以上有期徒刑，併科新臺幣1千萬元以下罰金。
未經許可，持有、寄藏或意圖販賣而陳列第1項所列槍枝者，處3
年以上10年以下有期徒刑，併科新臺幣7百萬元以下罰金。
第1項至第3項之未遂犯罰之。
犯第1項、第2項或第4項有關空氣槍之罪，其情節輕微者，得減
輕其刑。